【裁判字號】    98,訴,783
【裁判日期】    980630
【裁判案由】    違反著作權法
【裁判全文】
臺灣臺北地方法院刑事判決               98年度訴字第783號
公  訴  人  臺灣臺北地方法院檢察署檢察官
被      告  乙○○
上列被告因違反著作權法案件，經檢察官提起公訴（98年度偵緝
字第165 號），被告於準備程序進行中為有罪之陳述，經本院合
議庭裁定由受命法官獨任進行簡式審判程序後，本院判決如下：
    主  文
乙○○共同擅自以公開傳輸之方法，侵害他人之著作財產權，處
有期徒刑陸月，如易科罰金，以新臺幣壹仟元折算壹日；減為有
期徒刑月，如易科罰金，以新臺幣壹仟元折算壹日。
扣案之Acer筆記型電腦Travel Mate240壹台沒收。
    事  實
一、乙○○（原名周洪舜）明知如附表所示之音樂著作，分別係
    附表所列各公司享有著作財產權之錄音著作或音樂著作，且
    現仍在著作權存續期間內，未經前開公司之同意或授權，不
    得擅自公開傳輸或以重製之方法侵害他人之著作財產權，且
    可預見將附表所示之歌曲檔案置於網路空間上供人下載、試
    聽，將使如附表所示之音樂檔案置於網路空間上供人觀覽或
    下載，使眾多未經著作權人之同意或授權重製之人，得藉以
    非法公開傳輸或重製上開視聽著作，而侵害前開著作財產權
    人之著作財產權。詎仍基於擅自透過網路重製、下載或以公
    開傳輸方法侵害他人著作權之故意，及與大陸地區某真實姓
    名、年籍均不詳之成年人士，共同基於擅自透過網路公開傳
    輸或以下載重製方法侵害他人著作權之犯意聯絡，於民國92
    年10月8 日後之某日起，未經如附表所示著作權人之同意或
    授權，利用網際網路空間，在臺北市○○○路461 號5 樓之
    1 、大陸地區等地，以其所有之電腦設備，架設網址為http
    ：//www.tienma. com 之「天馬音樂網站」重製下載如附表
    所示之歌曲音樂電子檔案後，儲存在網路硬碟空間內，再將
    歌曲伺服器載點連結到上開「天馬音樂網站」網站上，使不
    特定之人自該網站點選歌曲名稱後，即得因網頁超連結等作
    用而免費下載重製如附表所示之音樂著作物或公開傳輸，而
    以此方式共同侵害如附表所示該等著作權人之著作財產權。
    嗣於96年2 月2 日10時40分，為法務部調查局臺南市調查站
    調查員持本院核發之搜索票，在臺北市信義區○○○路461
    號5 樓查獲，並扣得Acer筆記型電腦Travel Mate240 一 台
    。
二、案經金牌大風公司等公司訴由法務部調查局臺南市調查站移
    送臺灣臺北地方法院檢察署檢察官偵查起訴。
    理  由
一、按刑事訴訟法第273 條之1 規定除被告所犯為死刑、無期徒
    刑、最輕本刑為3 年以上有期徒刑之罪、或高等法院管轄第
    一審案件者外，於審判期日前之程序進行中，被告先就被訴
    事實為有罪之陳述時，審判長得告知被告簡式審判程序之旨
    ，並聽取當事人、代理人、辯護人及輔佐人之意見後，裁定
    進行簡式審判程序。經查，本件被告乙○○被訴違反著作權
    法乙案，非前開不得進行簡式審判程序之案件，經被告於本
    院行準備程序時就訴事實為有罪之陳述，且經法官告知被告
    簡式審判程序之旨，聽取被告及檢察官之意見後，爰依上開
    刑事訴訟法第273 條之1 之規定，裁定改依簡式審判程序審
    判之，合先敘明。
二、上揭犯罪事實，業據被告於偵查及本院行準備程序時時均坦
    承不諱（見98年度偵緝字第165 號偵查卷第35頁至37頁、第
    41 頁 至第42頁、第99頁至100 頁、第142 頁至144 頁、本
    院98 年6月22日準備程序筆錄第2 頁），核與告訴代理人丙
    ○○、甲○○於警詢中之證述相符，並有法務部調查局資通
    安全處出具之鑑定報告1 份、告訴代理人提供之被侵害錄音
    著作及權利相關證件清冊1 份、歐易亞公司、艾德網公司、
    達霖公司、中華通訊公司出具之函文共4 張、上海國際商業
    銀行匯款單影本1 紙、第一商業銀行民生分行支票影本8 紙
    、華南銀行汐止分行支票影本1 紙、臺灣土地銀行信義分行
    及國泰世華銀行永和分行存款帳戶交易明細資料1 份、美商
    微軟公司函覆之IP與電子信箱使用人資料及數位電信聯合股
    份有限公司回文1 份、扣押物品清單（Acer筆記型電腦Trav
    elMate240 壹部）1 份、艾德網科技股份有限公司函及所附
    資料1 份、金牌大風音樂文化股份有限公司公司變更登記表
    1 份、愛貝克思股份有限公司公司變更登記表1 份、臺灣索
    尼音樂娛樂股份有限公司公司變更登記表1 份在卷可稽，足
    認被告之自白核與事實相符。從而，本件事證明確，被告前
    揭犯行，堪以認定，應依法論科。
三、核被告所為，係犯著作權法第91條第1 項之擅自以重製之方
    法侵害他人之著作財產權罪、同法第92條之擅自以公開傳輸
    之方法侵害他人之著作財產權罪。其與大陸地區某真實姓名
    、年籍不詳之成年人士間，就上開擅自以公開傳輸之方法侵
    害他人之著作財產權罪及擅自以重製之方法侵害他人之著作
    財產權罪有犯意之聯絡與行為之分擔，為共同正犯。另按刑
    事法若干犯罪行為態樣，本質上原具有反覆、延續實行之特
    徵，立法時既予特別歸類，定為犯罪構成要件之行為要素，
    則行為人基於概括之犯意，在密切接近之一定時、地持續實
    行之複次行為，倘依社會通念，於客觀上認為符合反覆、延
    續性之行為觀念者，於刑法評價上，即應僅成立1 罪，俾免
    有重複評價、刑度超過罪責與不法內涵之疑慮；學理上所稱
    「集合犯」之職業性、營業性或收集性等具有重複特質之犯
    罪均屬之，例如經營、從事業務、收集、販賣、製造、散布
    等行為概念者是，最高法院95年度台上字第1079號判決要旨
    可資參照，查本件被告基於公開傳輸、重製多數音樂之單一
    犯意，透過其所架設之天馬音樂網站方式，任由網路上予不
    特定人士直接下載而重製於其等電腦內，而上開行為同具反
    覆實施性質，且時間密接，手法相近，可認係實質上一罪，
    無庸細究行為次數而分論併罰。又被告以架設網站之方式共
    同公開傳輸及重製行為，侵害如附所示各著作權人之著作財
    產權，為想像競合犯，應從一情節較重之共同擅自以公開傳
    輸方式侵害他人著作權罪處斷，公訴人起訴認屬牽連犯關係
    。另被告之犯罪行為時間自92年10月8 日後之某日起至96年
    2 月2 日為警查獲為止，橫跨95年7 月1 日刑法修正施行前
    後，惟本件既評價為一罪，應以最後犯罪時間為準，故應直
    接適用修正施行後之新法，無新舊法比較適用之問題，附此
    敘明。爰審酌被告曾於92年間因違法著作權法案件，經本院
    於92年12月17日以92年度上易字第3314號判決判處有期徒刑
    8 月、緩刑2 年確定（不構成累犯），猶仍不知悔改，此有
    臺灣高等法院被告前案紀錄表在卷可按，且本案犯行時間長
    達3 年多，被告無視告訴人所享有之著作財產權，所侵害之
    音樂著作數量達1984首，對於各該告訴人造成之損害非輕，
    亦嚴重損害我國保護合法著作權之國際形象，及犯罪後態度
    等一切情狀，量處如主文所示之刑，並諭知易科罰金之折算
    標準。又本件被告之犯罪時間為96年4 月24日之前，被告係
    在中華民國96年罪犯減刑條例施行後之97年7 月27日，始因
    未到庭而遭本院通緝，並於98年1 月14日歸案，此有通緝書
    、報到單各1 份可參，是其並無上開條例第5 條不得減刑規
    定之適用（81年度台上字第3380號判決要旨參照），爰依同
    條例第2條 第1 項第3 款規定，減其宣告刑2 分之1 ，及諭
    知易科罰金之折算標準。
四、被告用以違反上開規定所用之Acer筆記型電腦TravelMate24
    0 1 台，既係供被告所有且供犯本案所用之物，爰依著作權
    法第98條規定宣告沒收之。
據上論斷，應依刑事訴訟法第273 條之1 、第299 條第1 項前段
，著作權法第91條第1 項、第92條、第98條，刑法第11條前段、
第28條、第55條、第41條第1 項前段，中華民國96年罪犯減刑條
例第2 條第1 項第3 款、第7 條第1 項、第9 條，判決如主文。
本案經檢察官楊雅清到庭執行職務。
中    華    民    國    98    年    6     月    30    日
                        臺灣臺北地方法院刑事第十七庭
                                    法  官  賴淑美
上正本證明與原本無異。
如不服本判決應於收受送達後10日內向本院提出上訴書狀，並應
敘述具體理由；其未敘述上訴理由者，應於上訴期間屆滿後20日
內向本院補提理由書（均須按他造當事人之人數附繕）「切勿逕
送上級法院」。
                                    書記官  許翠燕
中    華    民    國    98    年    7     月    3     日
附論罪科刑依據之法條：
著作權法第91條第1項
  擅自以重製之方法侵害他人之著作財產權者，處3 年以下有期
徒刑、拘役，或科或併科新臺幣75萬元以下罰金。
著作權法第92條：
  擅自以公開口述、公開播送、公開上映、公開演出、公開傳輸
、公開展示、改作、編輯、出租之方法侵害他人之著作財產權者
，處3 年以下有期徒刑、拘役、或科或併科新臺幣75萬元以下罰
金。


司法院資訊處製作；財團法人民間司法改革基金會備份。
